【裁判字號】    89,上,781
【裁判日期】    900612
【裁判案由】    損害賠償
【裁判全文】
台灣高等法院民事判決  八十九年度上字第七八一號
      上訴人即附帶被上訴人  己.
      被上訴人即附帶上訴人  丁.
      被  上訴人            戊.
                            丙.
                            乙.
                            甲.
右當事人間請求損害賠償事件，上訴人對於中華民國八十九年五月三十一日臺灣臺北
地方法院八十九年度重訴字第三九五號第一審判決提起上訴，被上訴人丁○○為附帶
上訴，本院判決如左：
    主    文
原判決不利於上訴人部分廢棄。
右開廢棄部分，被上訴人在第一審之訴，及假執行之聲請均駁回。
附帶上訴駁回。
第一審（除確定部分外），及第二審訴訟費用關於上訴部分由被上訴人負擔。第二審
訴訟費用關於附帶上訴部分，由附帶上訴人負擔。
    事實及理由
壹、被上訴人主張：上訴人於民國（下同）八十八年一月四日夜間八時許，駕駛車號
    ＦＶ－三二六九號自小客車，沿台北市○○○路○段由南往北方向行駛，行經該
    路段二五二巷對面快車道時，原應注意汽車在同一車道行駛時，除超越前車外，
    後車與前車之間應保持隨時可以煞停之距離，且駕駛人亦應注意車前狀況，且依
    當時天候晴朗，夜間有照明，市區○○路面乾燥無障礙，視距良好之狀況並無不
    能注意之情形，詎竟疏於注意，緊隨前方車輛，迨發現在前述地點，由西向東，
    穿越快車道之行人汪陸布英時，前車彎轉閃過，然上訴人因與前車未保持適當距
    離，亦疏未注意車前狀況，致煞車不及，其雖將方向盤往右迴轉，但所駕駛之前
    開自小客車左前側仍撞擊汪陸布英，造成汪陸布英因撞擊之力道躍起碰撞車窗玻
    璃再落地，汪陸布英送醫後於同日夜間十一時許因顱骨骨折併顱內出血，不治死
    亡，而被上訴人丁○○為汪陸布英之配偶，被上訴人戊○、丙○○、乙○○及甲
    ○○則為汪陸布英之子，爰依民法第一百九十二條第一項及第一百九十五條第一
    項之規定，對上訴人請求賠償因其侵權行為所生之損害，其中(一)上訴人丁○○為
    處理汪陸布英之殯葬事宜，已陸續支出相當金額之殯葬費，因其項目繁瑣，無法
    一一列舉，乃依遺產及贈與稅法第十七條第一項第十款規定，關於提列喪葬費之
    標準，請求殯葬費新台幣（下同）一百萬元，又上訴人丁○○年已老邁，平日均
    由老伴汪陸布英照應，卻因上訴人之過失行為，致上訴人丁○○勢必每日面對喪
    偶之痛，孤寂與落寞，其景淒涼，其況可憫，故請求精神慰撫金三百萬元，聊以
    慰藉，(二)被上訴人戊○、丙○○、乙○○及甲○○為汪陸布英之子，均已事業有
    成，值此報答母親養育之恩，使之得以安享晚年之際，遭此惡耗，致令無法再盡
    人子之基本孝道而遺憾終身，精神上所受之痛苦，誠不亞於其父即被訴人丁○○
    ，故亦各請求精神慰撫金三百萬元等語。並聲明上訴部分：上訴駁回。附帶上訴
    部分：(一)原判決第三四五項關於駁回附帶上訴人在第一審二十八萬八千五百九十
    二元及其法定利息之訴與該部分假執行之聲明暨命負擔該部分訴訟費用部分之裁
    判均廢棄。(二)右廢棄部分，附帶被上訴人應給付附帶上訴人二十八萬八千五百九
    十二元及自八十八年四月十日起至清償日止，按年息百分之五計算之利息。
    (三)前項部分，附帶上訴人願供擔保，請准宣告假執行。
貳、上訴人則以：上訴人雖經第一、二審刑事法院以過失致人於死，判處罪刑確定，
    惟依台北市交通局就本件事故發生原因所為覆議鑑定結果，認為：「依自小客車
    平均煞車七、八公尺，換算車速為三五至四○公里（肇事路段限速五十公里），
    肇事時間，行人著深色衣服，自小客車駕駛發現行人已踩煞車並向右閃避之措施
    ，雖造成死亡之結果，綜上所述是否有猝不及防之情事，行人則於禁止穿越路段
    擅自穿越致為車輛撞及，為肇事主因」等語，證明上訴人並無過失責任；再者上
    訴人既無超速行為，被上訴人之被繼承人汪陸布英為貪圖一時便捷，捨棄行走位
    於忠孝東路或仁愛路之鄰近行人穿越道，而橫行穿越設有寬逾五十公分禁止橫越
    之劃分島、雙黃線，雙白線之敦化南路快車道路段，此為車禍之唯一原因，應由
    其負擔全部過失責任，亦即上訴人遵守交通規則，對於汪陸布英違規闖越馬路之
    行為無法預見，依信賴原則，上訴人對於結果之發生並無過失；又關於殯葬費之
    支出，被上訴人未提出收據，以無法一一列舉，而引用遺產及贈與稅法第十七條
    第一項第十款逕列一百萬元，即屬無據，且本件事故肇事責任，在於汪陸布英，
    何能由上訴人負責？又上訴人兼無過失責任，被上訴人等何能各請求精神慰藉金
    三百萬元，全部金額達一千五百萬元？何況被上訴人已領取汽車保險理賠金一百
    二十萬元等語，資為抗辯。並聲明上訴部分：(一)原判決不利於上訴人之部分廢棄
    。(二)右廢棄部分，被上訴人於第一審之訴及假執行之聲請均駁回。附帶上訴部分
    ：附帶上訴駁回。（原審為被上訴人部分勝訴，部分敗訴之判決，上訴人對其不
    利部分提起上訴，被上訴人未提起上訴。附帶上訴人對其不利部分，於二十八萬
    八千五百九十二元之範圍，提起附帶上訴）。
參、兩造不爭之事實：上訴人於八十八年一月四日夜間八時許，駕駛車號ＦＶ－三二
    六九號自小客車，沿台北市○○○路○段由南往北方向行駛，行經該路段二五二
    巷對面快車道時，撞及由西向東，穿越快車道之行人汪陸布英，造成汪陸布英因
    顱骨骨折併顱內出血，不治死亡，而被上訴人丁○○為汪陸布英之配偶，被上訴
    人戊○、丙○○、乙○○及甲○○則為汪陸布英之子之事實，為兩造所不爭執，
    並有道路交通事故調查報告表、交通事故談話記錄表、道路交通事故補充資料、
    相驗筆錄、驗斷書、相驗屍體證明書附於台灣台北地方法院檢察署八十八年度偵
    字第一三六四號偵查卷（含該署八十八年度相字第一一號相驗卷）內及戶籍謄本
    可稽，被上訴人丁○○因此領取蘇黎世產物保險股份有限公司理賠之強制汽車責
    任保險金一百二十萬元等情，為兩造所不爭執，並有理賠申請書、理算書為據，
    堪信為真實。
肆、被上訴人主張本件車禍係由於上訴人之過失所造成，上訴人則否認有超速行駛之
    情事，並辯稱：肇事地點係禁止穿越路段，而被害人擅自穿越致為車輛撞及，是
    上訴人並無過失等語。故本件所應審究者為上訴人究竟有無過失，分述如下：
    一、按汽車在同一車道行駛時，除超越前車外，後車與前車之間應保持隨時可以
        煞停之距離；又汽車行駛時，駕駛人應隨時注意車前狀況，並採取必要之安
        全措施，道路交通安全規則第九十四條第一項、第三項分別定有明文。
    二、經查上訴人於檢察官偵訊時供稱：「（問：肇事情形？）晚上八點左右，我
        經過（仁愛路）圓環，尾隨一輛車，我是綠燈後再跟著行走，到肇事地點，
        前面車突然向右閃避，我看到有人影在我左前方，我往右閃，她（指被害人
        汪陸布英）繼續由西往前走，閃避不及車左前側撞到她，這是不幸巧合，可
        能跟隨車距離太短」等語（詳見台灣台北地方法院檢察署相驗卷第十二頁至
        第十三頁訊問筆錄），再者上訴人所駕駛汽車在肇事後，經警測量結果左、
        右各留有五點六公尺及十公尺之煞車痕（見前揭道路交通事故調查報告表之
        現場圖參照），依平均煞車痕七點八公尺換算，其肇事前之車速應為三十五
        公里至四十公里之間（詳見原審法院交通法庭將本件事故發生原因送請台北
        市政府交通局覆議，經該局函覆之研議結論參照），則以上訴人所駕駛汽車
        之時速三十五公里至四十公里計算，其煞車距離為六點四公尺、煞停反應距
        離為七點二八公尺（詳見原審法院交通法庭刑事卷附之汽車行駛距離及反應
        距離一覽表與汽車煞車距離、行車速度及道路摩擦係數對照表參照），二者
        合計為十三點六八公尺，上訴人所駕駛汽車於肇事前須與前車保持至少有十
        三點六八公尺之距離方可謂有保持一定可完全煞停之安全距離，故上訴人如
        於事前與前車保持至少有十三點六八公尺之距離，且以其肇事當時之時速僅
        有三十五公里之慢速計算，其見前車向右閃避被害人汪陸布英後，應能即時
        將其所駕駛汽車煞停而不去撞及被害人，則由上述事證以觀，本件事故之所
        以發生，應係上訴人駕車行經肇事路段之時，未與前車保持適當之安全距離
        及疏未注意車前狀況所致。
    三、上訴人駕車行經上開肇事地點，本應隨時注意與前車保持隨時可以煞車之安
        全距離及注意車前狀況，並採取必要安全措施，而依當時天候晴，夜間有照
        明，市區○○道路○路面乾燥無障礙，視距良好之情形下，又非不能注意，
        竟疏未與前開保持隨時可以煞停之安全距離及疏未注意車前狀況，而使其所
        駕駛之汽車撞及貿然進入快車道穿越道路之被害人汪陸布英，上訴人有過失
        ，甚為明顯。本件於刑事案件審理中，曾送台北市車輛行車事故鑑定委員會
        鑑定結果，亦認上訴人就本件事故之發生確有行駛疏忽之過失，有該會八十
        八年七月三日北鑑審字第八八六○一二六八○○號鑑定意見書可證（請見台
        灣台北地方法院八十八年度交易字第一○九號過失致死案件第四一頁至第四
        四頁）。至於上訴人有無猝不及防之情事，依前所述，上訴人因未與前車保
        持安全距離及未注意車前狀況致發生本件事故，故尚無猝不及防之情形。
    四、上訴人因本件車禍過失致人於死，被判處有期徒刑柒月確定，有台灣台北地
        方法院八十八年度交易字第一０九號刑事判決及本院八十八年交上易字第五
        ０七號刑事判決書各乙份可稽，並經本院調閱前開案號刑事卷查證明確，被
        害人汪陸布英因本次車禍死亡，為兩造所不爭執，顯見被害人汪陸布英因車
        禍事故死亡與上訴人之過失侵權行為間有相當之因果關係。
    五、上訴人另抗辯：學理上，主張於通常情形下，汽車駕駛人對於不可知之他方
        違規行為並無理由強行賦與其預見之義務，從而駕駛人係遵守交通規則參與
        交通秩序，而結果之發生乃源自他方不合理或不可預期之異常行為所致，則
        應否定其過失所在，此乃所謂信賴原則，依最高法院著有七十四年台上字第
        四二一九號判例，上訴人應不負過失責任，原判決僅以刑事對上訴人論斷罪
        刑，即不再論斷上訴人有否過失責任，實有未當云云。按「汽車駕駛人雖可
        信賴其他參與交通之對方亦能遵守交通規則，同時為必要之注意，謹慎採取
        適當之行動，而對於不可知之對方違規行為並無預防之義務，然因對於違規
        行為所導致之危險，若屬已可預見，且依法律、契約、習慣、法理及日常生
        活經驗等，在不超越社會相當性之範圍應有注意之義務者，自仍有以一定之
        行為避免結果發生之義務。因此，關於他人之違規事實已極明顯，同時有充
        足之時間可採取適當之措施以避免發生交通事故之結果時，即不得以信賴他
        方定能遵守交通規則為由，以免除自己之責任」，最高法院七十四年度台上
        字第四二一九號刑事判例可供參考。按遵守交通規則之人駕駛人，得合理期
        待他人亦會遵守交通規則，進而信賴他人定會遵守交通規則，故有信賴原則
        之適用。惟違反交通規則之駕駛人，其本身已不遵守交通規則，自無從合理
        期待他人亦會遵守交通規則，進而信賴他人定會遵守交通規則，故對於違規
        之駕駛人並無信賴原則之適用。上訴人與前車未保持安全距離及注意車前狀
        況，已如前述，上訴人既違規在先而有過失，自不得主張信賴原則，上訴人
        之抗辯並不可採。
    六、上訴人另抗辯：「本件車禍事件案經台北市交通大隊及台北市交通局審議後
        ，認為：上訴人當時並無任何違規行為發生。此次車禍的主因應為行人違規
        穿越設有分隔島的快車道，造成行進中的車輛閃避不及所致」云云。汪陸布
        英是否有過失，容後論述，而台北市交通大隊及台北市交通局之鑑定，僅供
        法院參考，事實之認定及上訴人有無過失，乃屬法院職權，本院依前開事實
        已認定上訴人有過失，上訴人之抗辯亦不可採。
    七、被上訴人主張：本件上訴人之過失，除刑事確定判決所指「未與前車保持隨
        時可以煞停之適當距離」及「疏未隨時注意車前狀況」外，尚有「超速行駛
        」，依刑事卷內現場圖所示，上訴人所駕自小客之煞車痕雖只有十公尺，然
        其右前車頭只距安全島○．○五公尺（五公分），且呈斜向約三十度角，足
        證其煞車痕本應不只十公尺，只因車輪右斜向滑行至安全島受阻而停止。且
        該車損壞部位及狀況為「左前端引擎蓋凹損，左前車頭大燈內壓，左前擋風
        玻璃破裂」，足證被害人係先遭第一次撞擊之力道躍起，再遭第二次擋風玻
        璃之撞擊而後落地，此二次撞擊之力道足以減緩自小客之不少之煞車距離。
        再就被害人汪陸布英之涼鞋距離自小客左車頭前已有一一．三公尺（9.8 ＋
        1.5＝11.3）以觀，更可證明該涼鞋距離撞擊點幾乎已達二十公尺之遠，則
        上訴人當時超速行駛且撞擊力道之猛，可見一斑，曷能謂其無重大過失？云
        云。惟查車禍發生現場，於警察據報到達時，已經過相當時間，車禍現場為
        道路，因車輛之來往，會破壞部分之現場，尤其是涼鞋等細小物品，會因車
        輛經過而變動位置，自不得以涼鞋之落地位置來判斷上訴人之車速。上訴人
        之車輛因安全島而受阻，但判斷車速係依客觀之證據即煞車痕之長度來判斷
        ；安全島之碰撞因素，無法依外觀（例如受損程度）定出客觀之車速標準，
        依現有之煞車痕平均七點八公尺計算，無論係新、舊道路，均無法認定上訴
        人超速（本件時限為五十公里，請見本院勘驗筆錄），自難以因車輛有撞及
        安全島（撞擊當時速度可能很快，亦可能很慢），遽認上訴人超速，被上訴
        人之主張，亦不可採。
伍、按故意或過失不法侵害他人權利者，負損害賠償責任；而不法侵害他人致死者﹐
    對於支出殯葬費之人，亦應負損害賠償責任。又不法侵害他人致死者﹐被害人之
    父、母、子、女及配偶﹐雖非財產上之損害，亦得請求賠償相當之金額，修正前
    民法第一百八十四條第一項前段、第一百九十二條第一項、第一百九十四條分別
    定有明文（依民法債編施行法第一條規定，應適用修正前之舊法）。查上訴人前
    開駕駛行為欠缺一般行車應具備之注意義務﹐因而致被害人汪陸布英死亡，則被
    上訴人自得依前揭規定請求上訴人就其財產上及非財產上之損害負賠償責任，惟
    被上訴人之請求金額是否合理，以下各別論述：
    一、被上訴人丁○○請求部分：
        (一)殯葬費部分：按不法侵害他人致死者，對於支出殯葬費之人，亦應負損害
          賠償責任，修正前民法一百九十二條第一項定有明文，被上訴人主張因被
          害人死亡，其支出殯葬費用。惟查被害人汪陸布英在新竹市青草湖靈隱寺
          安奉骨灰罐費用十萬元部分，被上訴人丁○○並未提出證據，經本院函查
          結果，新竹市青草湖靈隱寺函覆：「汪陸布英確實安奉於本寺靈寶塔：：
          ，隨喜布奉為新台幣壹拾萬元」等語，並附載明：「隨喜布奉油香十萬元
          」感謝狀一紙，有該寺函及感謝狀影本可證（請見本審卷第一一六頁），
          該十萬元既係隨喜布奉之香油錢，自屬樂捐性質，而非殯葬之必要費用。
          被上訴人丁○○所提台北市十普寺誦經等費用部分，上訴人否認其真正，
          並質疑其提出及取得時間，稱：原審無法提出該單據，至二審始行提出等
          語。被上訴人丁○○則主張部分單據是從前開的收據，部分係此次補開的
          ；嗣又改稱：係安葬被害人汪陸布英而支付殯葬費時，所同時開立取得之
          收據（請見本審卷第一二五頁、第一三六頁）。查證人楊聰明到庭證稱：
          被上訴人丁○○確曾支出該款項，並提出謝狀佐證，惟查該謝狀載明：「
          茲承『樂助』新台幣：：元」，共計六萬九千元，有謝狀影本五張可證（
          請見本審卷第一四五頁），則被上訴人丁○○該部分誦經之支出，亦屬樂
          捐性質，並非殯葬必要費用，應予扣除。十普寺之費用，扣除誦經部分，
          其費用計五萬零三百零五元（4860+3215+450+10280+29050+2450=50305
          ），有收據可證（請見本審卷第九九頁至第一○○頁；第一三二頁），該
          收據復經證人楊聰明證明其真正，足堪信為真實。被上訴人丁○○另提出
          基隆市南榮公墓火葬場及台北市殯葬管理處之規費收據共一萬九千一百九
          十元，有收據可稽（請見本審卷第一○一頁至第一○三頁），其中服務收
          入及場租門票收入九千七百九十元部分重複（請見本審卷第一○二頁至第
          一○三頁），而全部之費用共一萬九千一百九十元，業已計入永吉殯儀公
          司估價單內，有估價單「洗化穿規費」欄之記載可證（請見本審卷第一○
          四頁），該部分不重複計算。被上訴人丁○○提出之永吉殯儀公司估價單
          總額二十七萬二千二百六十元，上訴人雖否認其真正。惟查證人永吉殯儀
          公司負責人林宗斌到院證明估價單之真正，並證稱：是由丁○○付費，總
          共金額二十七萬二千二百六十元，我實收二十七萬元等語（請見本審卷第
          一二六頁），本院命上訴人於七日內查報不屬於殯葬費用事項（請見本審
          卷第一二七頁），上訴人迄未查報。本院斟酌被害人當地之習俗；被害人
          之身分、地位；生前經濟狀況；被害人配偶即被上訴人丁○○，民國九年
          四月十五日生，大學畢業（請見台灣台北地方法院檢察署八十八年度偵字
          第一三六四號卷，第九頁），民國初年出生之人，能受大學教育，其家庭
          之社會地位甚高；被上訴人提出公祭照片四幀，證明其實際殯葬情形；及
          民間習俗重視喪禮儀式，認永吉殯儀公司部分，實際支出之殯葬費二十七
          萬元，尚屬合理，應予准許，逾此部分，為無理由，應予駁回。
        (二)精神慰撫金部分：被上訴人丁○○因上訴人之不法過失行為致其配偶汪陸
          布英死亡，被上訴人因此精神上受有相當痛若，其訴請上訴人賠償精神慰
          撫金，依法有據，本院審酌上訴人為立燿股份有限公司業務經理；八十七
          年度綜合所得稅申報年所得一百七十九萬餘元；上訴人之父蘇正宗患氣喘
          需長期治療，由上訴人扶養；獨子蘇郁智現就讀敦化國民小學，有名片、
          綜合所得稅申報書、證明書、診斷證明書、在學證明書可證（請見本院八
          十八年交上易字第五○七號刑事卷，第六○頁；原審卷第三一頁、第七三
          頁、第七四頁、第七七頁）；及被上訴人之有相當身分、地位與年老喪偶
          所遭受之痛若情形，認被上訴人丁○○精神上損害以四十萬元為適當，應
          予准許，逾此部分，則屬過高，不應准許。
    二、被上訴人戊○、丙○○、乙○○及甲○○部分：被上訴人等為被害人汪陸布
        英之子，因上訴人之不法過失行為致其母死亡，本院審酌被上訴人等人均為
        汪陸布英之子，彼此關係親密，其母因車禍受創之形體所受之衝擊，及兩造
        經濟能力、社會地位，被上訴人所受痛苦等一切情狀﹐認被上訴人戊○、丙
        ○○、乙○○及甲○○各請求四十萬元部分，尚屬適當，應予准許，逾此部
        分，為無理由，不應准許。
陸、惟按損害之發生或擴大，被害人與有過失者，法院得減輕賠償金額，或免除之，
    民法第二百十七條第一項定有明文；又民法第一百九十二條第一項規定不法侵害
    他人致死者，對於支出殯喪費之人，亦應負損害賠償責任，係間接被害人得請求
    賠償之特例。此項請求權，自理論言，雖係固有之權利，然其權利係基於侵權行
    為之規定而發生，自不能不負擔直接被害人之過失，倘直接被害人於損害之發生
    或擴大與有過失時，依公平原則，亦應有民法第二百十七條過失相抵規定之適用
    ，最高法院七十三年度台再字第一八二號判例可資參照。參以上開過失相抵之規
    定，其目的既在於謀求加害人與被害人間之公平，且未將非財產上之損害除外，
    故並不以財產上之損害為限，於非財產上之損害部分亦應一體適用。本件上訴人
    行經肇事路段之時，能注意疏未注意，竟緊隨在其前方所行駛之汽車，疏未與前
    車保持隨時可煞停之安全距離及疏未注意車前狀況，而撞及被害人，造成汪陸布
    英因顱骨骨折併顱內出血死亡，固難辭其過失責任，已如前所述，然查本件被害
    人汪陸布英在劃分島之肇事路段穿越快車道之事實，既經本院調閱該案偵、審卷
    查明，並經本院履勘現場，有勘驗筆錄可證，被害人之行為違反道路交通安全規
    則第一百三十四條規定，其就損害之發生或擴大亦有過失甚明，被上訴人自亦應
    承擔被害人之過失。茲本院斟酌上訴人與被害人雙方之過失情節、程度等一切情
    狀，認上訴人就本件損害之發生，應負擔之責任以百分之五十為適當，被上訴人
    應承擔被害人之過失亦負擔百分之五十之責任，依此計算，則被上訴人丁○○得
    請求上訴人賠償之金額應為三十六萬零一百五十三元（720305元x50%=360153 元
    ，元以下四捨五入），被上訴人戊○、丙○○、乙○○及甲○○各得請求上訴人
    賠償之金額應為二十萬元（400000元x50%=200000元）。
柒、上訴人抗辯：被上訴人丁○○已領取汽車保險理賠金一百二十萬元，此有蘇黎世
    保險公司聲請書、理算書可稽，亦為被上訴人所不爭執，原審就此部分，未為任
    何扣除，亦於理由內未為任何說明，即有未合等語。按「本法所稱受益人係指下
    列各款之人：：二、死亡給付之受益人，為受害人之繼承人」；又「保險人依本
    法規定給付之保險金，視為加害人或被保險人損害賠償金額之一部分；加害人或
    被保險人受賠償請求時，得扣除之」，強制汽車責任保險法第十條第二款前段、
    第三十條分別定有明文。查本件強制汽車責任保險金一百二十萬元，係由被上訴
    人丁○○以受益人身分領取，為兩造所不爭執，並有蘇黎世保險公司聲請書、理
    算書可稽，足堪信為真實。被上訴人戊○、丙○○、乙○○、甲○○均為被害人
    汪陸布英之子，有戶籍謄本可證，依民法第一千一百三十八條規定，亦屬繼承人
    （受益人）之一，縱使受益人間約定保險金由被上訴人丁○○領取，係屬受益人
    間之內部關係，不應影響上訴人主張扣除之權利，否則受益人得藉由推舉損害賠
    償額較少之受益人領取保險金，以規避加害人或被保險人之扣除。強制汽車責任
    保險之立法意旨固在保護被害人，但保險費係由被保險人繳納，主張扣除，亦屬
    加害人或被保險人之權利，如得規避，不符公平原則。上訴人應賠償被上訴人之
    金額共一百十六萬零一百五十三元（360153+200000+200000+200000+200000=
    0000000），得主張之扣除金額為一百二十萬元，經扣除後，已無餘額。
捌、本件事證已臻明確，兩造其餘攻擊、防禦方法及所舉證據，無礙勝負之判斷，爰
    不一一論列，附此敘明。
玖、綜上所述，上訴人抗辯，自屬可信，被上訴人主張為不足採。從而，被上訴人本
    於侵權行為之法律關係，請求上訴人給付，經扣除後，已無餘額，其請求為無理
    由，不應准許。其假執行之聲請亦失所附麗，應併予駁回。原審判命上訴人應給
    付被上訴人丁○○四十七萬二千一百五十元，及自民國八十八年四月十日起至清
    償日止，按週年利率百分之五計算之利息；上訴人應給付被上訴人戊○、丙○○
    、乙○○、甲○○各新台幣四十五萬元﹐及自民國八十八年四月十日起至清償日
    止，按週年利率百分之五計算之利息；並為假執行之宣告，自有未洽。上訴意旨
    指摘原判決不當，求予廢棄改判，為有理由。自應由本院予以廢棄改判，如主文
    第二項所示。又附帶上訴部分，原審為上訴人敗訴之判決，及駁回其假執行之聲
    請，並無不合。附帶上訴意旨指摘原判決不當，求予廢棄改判，為無理由，應予
    駁回。
拾、據上論結，本件上訴為有理由，附帶上訴為無理由，依民事訴訟法第四百五十條
    、第四百四十九條第一項、第七十八條，第八十五條第一項前段判決如主文。
中      華      民      國    九十      年      六      月      十二    日
                              民事第十二庭
                                  審判長法  官  林  丁  寶
                                        法  官  高  鳳  仙
                                        法  官  林  恩  山
右正本係照原本作成。
被上訴人如不服本判決，應於收受送達後二十日內向本院提出上訴書狀，其未表明上
訴理由者，應於提出上訴後二十日內向本院補提理由書狀（均須按他造當事人之人數
附繕本）上訴時應提出委任律師或具有律師資格之人之委任狀；委任有律師資格者，
另應附具律師及格證書及釋明委任人與受任人有民事訴訟法第四百六十六條之一第一
項但書或第二項（詳附註）所定關係之釋明文書影本。
中      華      民      國      九十    年      六      月     十四     日
                                        書記官  周  淑  靜
附註：
民事訴訟法第四百六十六條之一（第一項、第二項）：
對於第二審判決上訴，上訴人應委任律師為訴訟代理人。但上訴人或其法定代理人具
有律師資格者，不在此限。
上訴人之配偶、三親等內之血親、二親等內之姻親，或上訴人為法人、中央或地方機
關時，其所屬專任人員具有律師資格並經法院認為適當者，亦得為第三審訴訟代理人
。


司法院資訊處製作；財團法人民間司法改革基金會備份。
